臺灣臺中地方法院刑事判決
110年度易字第903號
公  訴  人  臺灣臺中地方檢察署檢察官
被      告  石柏龍

                    籍設南投縣○○鎮○○路0段000號0○○                      ○○○○○○)

上列被告因詐欺案件，經檢察官提起公訴（110年度偵字第8103
號）及移送併辦（臺灣南投地方檢察署110年度偵字第754號），
本院判決如下：
    主    文
石柏龍幫助犯洗錢防制法第十四條第一項之洗錢罪，處有期徒刑
伍月，併科罰金新臺幣貳萬元，罰金如易服勞役，以新臺幣壹仟
元折算壹日。 
    犯罪事實
一、石柏龍依其智識程度及日常生活經驗，可預見若將個人申設
    金融機構帳戶之存摺、提款卡及密碼交與陌生他人使用，極
    可能遭他人利用遂行詐欺取財之財產犯罪工具，並可能幫助
    他人隱匿真實身分，偵查機關難以查緝犯罪；亦預見提供帳
    戶可幫助詐欺取財成員進行現金提領而切斷資金金流，並隱
    匿詐欺犯罪所得去向及所在之一般洗錢犯行，竟同時基於縱
    若有人持以作為詐騙、洗錢之犯罪工具，亦無違背其本意之
    幫助詐欺取財及幫助一般洗錢之不確定故意，經由Telegram
    與真實姓名及年籍均不詳，暱稱「甘蔗青」之成年人（下稱
    「甘蔗青」）聯繫後，於民國109年5月中旬某日，將其申辦
    之彰化銀行帳號00000000000000號帳戶（下稱甲帳戶）、台
    中商業銀行帳號000000000000號帳戶（下稱乙帳戶）存摺、
    提款卡及密碼以郵寄方式寄交與「甘蔗青」收受。「甘蔗青
    」取得前揭帳戶之存摺、提款卡及密碼後，即與所屬詐欺取
    財成員間（依卷內證據資料無從認定係3人以上共同為之，
    詳後述）共同基於意圖為自己不法所有之詐欺取財及一般洗
    錢犯意聯絡，利用如附表所示之方式，向廖怡婷、陳建樺、
    李德偉施行詐術，致其等陷於錯誤，並依指示分別匯款至甲
    、乙帳戶內（詳如附表所示），隨即遭不詳詐欺取財成員提
    領，因而產生金流遮斷，以掩飾或隱匿詐欺犯罪所得之來源
    及去向。
二、案經廖怡婷、陳建樺訴由臺中市政府警察局清水分局、李德
    偉訴由新北市政府警察局海山分局報告臺灣臺中地方檢察署
    檢察官偵查起訴、臺灣南投地方檢察署檢察官移送併辦。
    理    由
一、本判決下述所引用被告石柏龍以外之人於審判外之供述證據
    ，均經本院於審判時當庭直接提示而為合法調查，檢察官及
    被告均同意作為證據（見本院卷第148頁），而本院審酌上
    開供述證據資料製作時之情況，並無不當取供或證明力明顯
    過低之瑕疵，認以之作為證據應屬適當，依刑事訴訟法第15
    9條之5 規定，認均具有證據能力。而本案所引用之其餘非
    供述證據，並無證據證明係實施刑事訴訟程序之公務員違背
    法定程序所取得，依刑事訴訟法第158條之4反面解釋，應認
    均具有證據能力，併此敘明。
二、認定犯罪事實所憑証據及理由
　㈠訊據被告固坦承有於前揭時、地，將甲、乙帳戶之存摺、提
    款卡及密碼寄交與「甘蔗青」使用之事實，惟矢口否認有何
    幫助詐欺取財、幫助一般洗錢犯行，辯稱：我當時要辦理貸
    款，想要美化金流，讓我的帳戶交易紀錄多一些，而「甘蔗
    青」說他在從事博奕，有許多小額金流，可以用我的帳戶匯
    款作帳，所以我才會把帳戶交給「甘蔗青」，我自己也是被
    騙的受害者云云（見本院卷第90頁至第91頁、第155頁至第1
    57頁）。經查：
　⒈被告經由Telegram與「甘蔗青」聯繫後，於109年5月中旬某日
    ，將其申辦之甲、乙帳戶存摺、提款卡及密碼以郵寄方式寄
    交與「甘蔗青」收受等情，業據被告於警詢、偵查及本院審
    理中供述明確（見中檢卷第18頁至第19頁、第22頁至第24頁
    、第111頁至第112頁、投檢卷第14頁至第15頁、本院卷第90
    頁至第91頁、第155頁至第157頁），並有甲、乙帳戶之開戶
    資料（見中檢卷第47頁、第57頁）、被告與「甘蔗青」之對
    話紀錄翻拍照片（見中檢卷第63頁至第83頁）在卷可佐，此
    部分之事實，堪以認定。又「甘蔗青」及不詳詐欺犯罪者取
    得甲、乙帳戶後，分別以附表所示之方式，向告訴人廖怡婷
    、陳建樺、李德偉施行詐術，致其等均陷於錯誤，而分別匯
    款至甲、乙帳戶（詳如附表所示），嗣遭不詳之人提領等情
    ，則據告訴人3人於警詢中指訴甚詳（見警卷第3頁至第7頁
    、中檢卷第25頁至第26頁、第27頁至第29頁），並有告訴人
    廖怡婷提出之交易明細翻拍照片（見中檢卷第85頁）、告訴
    人陳建樺提出之LINE對話紀錄截圖（見中檢卷第87頁至第94
    頁）、甲、乙帳戶之交易明細（見中檢卷第49頁至第52頁、
    第59頁至第61頁）存卷可憑，上開事實，亦可認定。足認被
    告提供之甲、乙帳戶，已遭不詳詐欺取財成員用以充作向告
    訴人3人收取詐欺贓款之人頭金融帳戶甚明。
　⒉按刑法之故意，分為直接故意與不確定故意，不確定故意係
    指行為人對於構成犯罪事實，預見其發生而其發生並不違背
    其本意，刑法第13條第2項定有明文。又幫助犯之成立，以
    行為人主觀上認識被幫助者，正欲從事犯罪或係正在從事犯
    罪，且該犯罪有既遂可能，而其行為足以幫助他人實現構成
    要件者，即具有幫助故意，並不以行為人確知被幫助者，係
    犯何罪名為必要。再於金融機構開設帳戶，請領存摺及提款
    卡，係針對個人身分、社會信用，而予以資金流通，具有強
    烈屬人性；而金融帳戶為個人理財工具，且金融存摺、提款
    卡亦事關個人財產權益保障，其專有性甚高，除非本人或與
    本人親密關係者，難認有何理由，可自由流通使用該存摺，
    一般人均有妥為保管及防止他人任意使用的認識，縱使特殊
    情況，偶需交付他人使用，亦必深入瞭解用途及合理性，始
    予提供，且該等專有物品，如落入不明人士手中，而未加以
    闡明正常用途，極易被利用為與財產犯罪有關之工具，此為
    吾人依一般生活認知，所易體察之常識。而有犯罪意圖者，
    非有正當理由，竟徵求他人提供帳戶，客觀上可預見其目的
    ，係供為某筆資金存入後，再行領出之用，且該筆資金存入
    及提領過程，係有意隱瞞其流程及行為人身分曝光之用意，
    常人本於一般認知能力，均易瞭解。從而，如非為詐騙財物
    或洗錢等不法目的，衡情應無收受他人帳戶存摺、提款卡之
    理，是此等行為客觀上，顯屬可疑，而有為隱瞞某種作為流
    程、遮斷金流以逃避國家追訴、處罰，及行為人身分曝光等
    不法意圖，應屬可見。
　⒊查被告於提供甲、乙帳戶時，為年滿32歲之成年人，且其為
    大學畢業，從事法拍屋相關工作，並另有申辦郵局及渣打銀
    行之帳戶，復有幫助客戶辦理銀行貸款之經驗等情，業據被
    告於偵查及本院審理中供述明確（見投檢卷第15頁、本院卷
    第156頁至第158頁），並有其個人戶籍資料（完整姓名）查
    詢結果在卷可證（見本院卷第15頁）。又被告於本院審理中
    另供稱：本案我將帳戶資料交給「甘蔗青」，但沒有管道可
    以取回帳戶；我知道將金融帳戶之存摺、提款卡及密碼交給
    陌生人去使用很奇怪，不應隨意交付，且帳戶若交給他人，
    可能被他人作為詐欺取財及一般洗錢犯罪使用，會造成金流
    斷點等語（見本院卷第156頁至第157頁），足見被告具有相
    當程度之生活社會閱歷，亦具申辦、使用金融帳戶之充分經
    驗，明瞭金融帳戶之個人資訊及私密性，知悉應小心謹慎，
    避免洩漏予全無信賴關係之他人，且可預見陌生人取得金融
    帳戶後，將可能作為詐欺取財及一般洗錢犯罪使用，是被告
    於提供甲、乙帳戶存摺、提款卡及密碼與不相識之「甘蔗青
    」時，已足預見對方可能作為詐騙他人財物之工具使用及後
    續為掩飾、隱匿贓款去向暨所在而將款項提領一空之洗錢行
    為，堪認被告確有幫助詐欺取財、幫助一般洗錢之不確定故
    意甚明。
　⒋被告雖以前詞置辯，惟查，被告於偵查中供稱：我在寬頻房
    訊金華房屋工作，平時薪水都匯入我的郵局帳戶，本案我交
    付的甲、乙帳戶平常沒在使用；我有幫客戶辦理過銀行貸款
    ，但沒有幫客戶辦理帳戶的資金往來，且辦理資金往來也不
    用提供帳戶存摺、提款卡及密碼等語（見投檢卷第15頁）；
    於本院審理中則供稱：我是為了要美化帳戶，讓帳戶的交易
    往來紀錄多一些，以利於辦理貸款，才會將帳戶交給「甘蔗
    青」。原本「甘蔗青」說要用我的帳戶做遊戲，但我接到彰
    化銀行電話，稱甲帳戶被警示，我就聯繫「甘蔗青」，但我
    仍然沒有掛失乙帳戶等語（見本院卷第154頁）。足見被告
    另有經常使用之金融帳戶，若被告確有利用有相當數量交易
    往來紀錄之帳戶以辦理貸款之需求，則被告大可直接利用其
    頻繁使用之帳戶申辦貸款，而非堅持使用平時並未使用之甲
    、乙帳戶，並特別委請他人「美化金流」之必要。且被告復
    供稱辦理帳戶之資金往來無需交付帳戶存摺、提款卡及密碼
    等語，足認被告並非單純為了增加交易數量、金流而交付甲
    、乙帳戶。再者，被告交付甲、乙帳戶之時間為109年5月中
    旬某日，而被告將甲、乙帳戶交與他人時，上開帳戶之餘額
    均甚微，有前揭交易明細卷可佐（見中檢卷第49頁、第61頁
    ），此與一般提供人頭帳戶前，確保帳戶內餘額不多以避免
    損失過鉅之情節無違。佐以被告接獲銀行通知，得知甲帳戶
    遭警示後，已明確知悉交與「甘蔗青」使用之甲、乙帳戶遭
    詐欺取財及一般洗錢犯罪使用之可能性甚高，卻仍無向「甘
    蔗青」要求取回帳戶，或防免乙帳戶繼續遭不法使用之任何
    作為，實與常情有違。綜合上情，可見被告認甲、乙帳戶餘
    額甚微，自己並無損失之虞，即罔顧其他潛在被害人遭詐欺
    取財成員持上開帳戶實行財產犯罪因而失財之高度風險，於
    毫不在意對方要求提供帳戶之目的之心態下，恣意將具有專
    屬性之甲、乙帳戶交與全無信賴基礎之人使用，容任他人以
    其交付之帳戶供作不法使用，主觀上存有幫助詐欺及幫助一
    般洗錢之不確定故意，至為明確，被告上開辯詞，均係臨訟
    卸責之詞，不足採信。
　⒌至被告雖將甲、乙帳戶存摺、提款卡及密碼交與詐欺犯罪者
    使用，惟本案無積極證據足資證明向被告收取帳戶者、向告
    訴人3人實施詐術及提領詐騙款項者均為不同之多人，或確
    有3人以上之共同正犯參與本案詐欺取財犯行，依罪證有疑
    利於被告之原則，尚難認前述詐欺取財成員人數已達3人以
    上共同犯之情形，附此敘明。
　㈡綜上所述，本案事證明確，被告上揭犯行洵堪認定，應依法
    論科。
三、論罪科刑
　㈠按刑法上之幫助犯，係對於犯罪與正犯有共同之認識，而以
    幫助之意思，對於正犯資以助力，而未參與實施犯罪之行為
    者而言（最高法院88年度台上字第1270號判決意旨參照）。
    是以，如未參與實施犯罪構成要件之行為，且係出於幫助之
    意思提供助力，即屬幫助犯，而非共同正犯。查被告提供甲
    、乙帳戶存摺、提款卡及密碼與詐欺取財成員，供詐欺犯罪
    者使用該等帳戶收受詐欺取財款項，而遂行詐欺取財之犯行
    ，顯係以幫助他人犯罪之意思，參與詐欺取財構成要件以外
    之行為，而屬幫助詐欺取財行為。
　㈡次按金融帳戶乃個人理財工具，依我國現狀，申設金融帳戶
    並無任何特殊限制，且可於不同之金融機構申請多數帳戶使
    用，是依一般人之社會通念，若見他人不以自己名義申請帳
    戶，反而收購或借用別人之金融帳戶以供使用，並要求提供
    提款卡及告知密碼，則提供金融帳戶者主觀上如認識該帳戶
    可能作為對方收受、提領特定犯罪所得使用，對方提領後會
    產生遮斷金流以逃避國家追訴、處罰之效果，仍基於幫助之
    犯意，而提供該帳戶之提款卡及密碼，以利洗錢實行，仍可
    成立一般洗錢罪之幫助犯（最高法院108年度台上字第3101
    號判決要旨參照）。本案被告主觀上預見將甲、乙帳戶存摺
    、提款卡及密碼交與他人，甲、乙帳戶可能遭他人用於收受
    、提領詐欺犯罪所得之用，並因而產生遮斷金流致使檢警難
    以追查之效果，仍基於幫助之犯意，提供帳戶以利一般洗錢
    犯罪實行等情，業經認定如前，揆諸上開說明，應成立幫助
    一般洗錢罪。
　㈢核被告所為，係犯刑法第30條第1項前段、第339條第1項之幫
    助詐欺取財罪，及刑法第30條第1項前段、洗錢防制法第14
    條第1項之幫助一般洗錢罪。
　㈣被告提供甲、乙帳戶存摺、提款卡及密碼之行為，係以單一
    幫助詐欺、幫助一般洗錢行為，幫助詐欺犯罪者遂行詐欺如
    附表所示告訴人3人及一般洗錢犯行，同時侵害告訴人3人之
    財產權，助成正犯對3名告訴人為詐欺取財、一般洗錢得逞
    ，係一行為觸犯數幫助詐欺取財、數幫助一般洗錢罪名之想
    像競合犯，應依刑法第55條規定，從一情節較重之幫助一般
    洗錢罪處斷。　
　㈤起訴及併辦意旨固均未敘及被告幫助犯一般洗錢罪部分，惟
    此部分與起訴之幫助詐欺取財犯行部分具想像競合犯之裁判
    上一罪關係，自為起訴效力所及，復經檢察官當庭補充起訴
    法條，及經本院告知被告上開罪名（見本院卷第89頁、第14
    4頁）；又臺灣南投地方檢察署110年度偵字第754號移送併
    辦部分即附表編號3部分，與本案起訴部分亦具裁判上一罪
    之想像競合犯關係，本院自均應併予審理。
　㈥被告係幫助犯，審酌其幫助詐欺取財及幫助一般洗錢行為並 
    非直接破壞被害人之財產法益，且其犯罪情節較詐欺取財、
     一般洗錢犯行之正犯輕微，爰依刑法第30條第2項規定，按
    正犯之刑減輕之。
　㈦爰以行為人之責任為基礎，審酌被告率爾提供甲、乙帳戶存
    摺、提款卡及密碼供詐欺犯罪者詐欺取財，助長詐騙財產犯
    罪之風氣，並造成社會互信受損，危害社會正常交易安全，
    同時使詐欺者得以隱匿其真實身分，製造金流斷點，造成執
    法人員難以追查該詐騙者之真實身分，徒增被害人尋求救濟
    之困難性，且造成告訴人3人上開財產損失，犯罪所生危害
    非輕；並考量被告未實際參與本案詐欺取財、一般洗錢之犯
    行，否認犯行且未與告訴人調解並賠償損失之犯後態度，兼
    衡其自述之智識程度及家庭經濟生活狀況（見本院卷第158
    頁）等一切情狀，量處如主文所示之刑，並就罰金部分諭知
    易服勞役之折算標準。　
四、沒收　　　　
　㈠本案並無證據足認被告確有因本案犯行而實際獲得犯罪所 得
    ，自無從遽認被告有何實際獲取之犯罪所得，爰不予諭知沒
    收或追徵其價額。
　㈡另告訴人3人匯入甲、乙帳戶之款項，係由詐欺者提領，非屬
    被告所有，亦非在被告實際掌控中，被告就所隱匿之財物不
    具所有權及事實上處分權，無從依洗錢防制法第18條第1 項
    就所提領全部金額諭知沒收，併予敘明。
據上論斷，應依刑事訴訟法第299條第1項前段，洗錢防制法第14
條第1項，刑法第11條前段、第30條第1項前段、第2項、第339 
條第1項、第55條、第42條第3項前段，刑法施行法第1條之1第1
項，判決如主文。
本案經檢察官張聖傳提起公訴，檢察官鄭文正移送併辦，檢察官
陳君瑜到庭執行職務。
中　　華　　民　　國　　110 　年　　10　　月　　20　　日
            刑事第五庭    審判長法  官  唐中興      
　　　　　　　　　              法  官  李怡真
　　　　　　　　　              法  官  黃世誠
以上正本證明與原本無異。
如不服本判決應於收受送達後20日內向本院提出上訴書狀，並應
敘述具體理由；其未敘述上訴之理由者，應於上訴期間屆滿後20
日內向本院補提理由書（均須按他造當事人之人數附繕本）「切
勿逕送上級法院」。
告訴人或被害人如不服判決，應備理由具狀向檢察官請求上訴，
上訴期間之計算，以檢察官收受判決正本之日起算。
　　　　                        書記官  張捷菡
中　　華　　民　　國　　110 　年　　10　　月　　20　　日
附表（時間：民國，金額：新臺幣）
編號 被害人 詐欺方式 匯款時間 匯入帳戶 匯款金額 備註 1 廖怡婷 佯稱加入拍賣網站「露天平台」搶單工作可獲利 109年5月30日中午12時36分許 甲帳戶  20,000元 本案起訴部分 2 陳建樺 佯稱加入「牛匯金控」投資平台投資有利可圖 109年5月30日下午3時25分許 乙帳戶 30,000元 本案起訴部分 3 李德偉 佯稱加入「牛匯金控」投資平台投資有利可圖 109年5月29日上午11時53分（移送併辦意旨書誤載為54分）許 甲帳戶  30,000元 移送併辦部分    109 年5 月29日中午12時2 分（移送併辦意旨書誤載為3 分）許 甲帳戶  20,000元  
附錄論罪科刑法條
中華民國刑法第30條
幫助他人實行犯罪行為者，為幫助犯。雖他人不知幫助之情者，
亦同。
幫助犯之處罰，得按正犯之刑減輕之。
中華民國刑法第339條
意圖為自己或第三人不法之所有，以詐術使人將本人或第三人之
物交付者，處5年以下有期徒刑、拘役或科或併科50萬元以下罰
金。
以前項方法得財產上不法之利益或使第三人得之者，亦同。
前二項之未遂犯罰之。
洗錢防制法第14條
有第二條各款所列洗錢行為者，處7年以下有期徒刑，併科新臺
幣5百萬元以下罰金。
前項之未遂犯罰之。
前二項情形，不得科以超過其特定犯罪所定最重本刑之刑。